---
title: "learning bioconductor"
author: "Eric Yang"
documentclass: ctexart
output:
  rticles::ctex:
    fig_caption: yes
    #number_sections: yes
    #toc: yes
classoption: "hyperref,"
---

# learning this book

《Bioinfomatics and computational biology solutions using R and Bioconductor》

## 2. 预处理 High-density Oligonucleotide Arrays

### 2.1 原理与扫盲

#### 文件与AffyBatch对象
+ Affymetrix就是HOA，由于此类芯片有多个probe，因此预处理(preprocessing)显得格外重要；一个gene用11-20个probe来检测

+ PM: 与目标gene的转录子配对，但别的mRNA也可能会与其配对
+ MM：one base mismatch
+ probe pair: a unit with PM and its MM
+ affyID: identification for a probe set(a gene or a fraction of a gene)
+ probe pair set:PMs and MMs 对应于同一affyID
+ CEL: import the cel files using `affy`包,转化为`AffyBatch`对象
```{r,message=FALSE}
library(affy)

```

+ CDF files: contain the information relating probe pair sets to locations on the array.包含信息->probe属于哪一个probesets，以及哪些是PM和MM

+ AffyBatch对象：一个s4 object，包含有如下slots：
 + cdfName: 一个character，包含CDF file的信息

 + nrow，ncol：array的维度

 + assayData: 包含raw data的object，里面有expression矩阵

 + phenoData: 一个AnnotatedDataFrame object,用来储存phenodata的信息

 + annotation: character,表示用来做annotation的信息

 + featureData: Object of class AnnotatedDataFrame containing feature-level (e.g., probeset-level) information

 + experimentData: Object of class "MIAME" containing experiment-level information

```{r,message=FALSE}
library(affydata)
data(Dilution)

pm(Dilution, '1001_at')[1:3,]

matplot(pm(Dilution, '1001_at'), type = 'l', xlab = "Probe No.", ylab = "PM Probe intensity")

matplot(t(pm(Dilution, '1001_at')), type = 'l', xlab = "Array No.", ylab = "PM Probe intensity")
```


#### MA-plot：用来比较两个芯片之间的差异

+ M: $M_j=Y_{2,j}-Y_{1,j}$;当y是log后的值时，M可以理解为log fold change
+ A: $A_j=(Y_{2,j}+Y_{1,j})/2$;A可以理解为average log intensity

+ affy包中MAplot的两种函数：
 + `MAplot`: 以中位数作为reference,关于每一个array绘图
 + `mva.pairs`: 绘制所有pair-wise，就会产生一个类似于相关矩阵的图

```{r}
mva.pairs(Dilution@assayData$exprs)

MAplot(Dilution)
```


蓝线表示的是M=0，而红线则表示局部多项式回归(loess)的结果，倘若基因间没有明显差异，红线应该较为接近蓝线。


### 2.2 Background adjustment and normalization

#### 2.2.1 Background adjustment

+ RMA convolution: PM will be corrected

```{r}
Dilution.bg.rma <- bg.correct(Dilution, method = 'rma')
```

+ MAS 5.0 : correct both PM and MM

```{r}
Dilution.bg.mas <- bg.correct(Dilution, method = 'mas')

```

+ Ideal mismatch :很多时候PM-MM为负值了，这就不能再接下去计算；计算IM对PM进行调整

#### 2.2.2 normalization

通过标准化来消除各个array之间的差异，让他们可以进行比较；

+ scaling: 选定一个baseline array，其余array均scaled成和它一样的均值；此处的均值计算时是使用截尾均值，头尾2%

baseline trimmed mean : $\tilde{X}_j$
column i trimmed mean : $\tilde{X}_i$

每一个y值 $Y_{ik}=Y_{ik}*\frac{\tilde{X}_j}{\tilde{X}_i}$


```{r}
Dilution.norm.scale <- normalize(Dilution, method = "constant")
```


+ Non-linear methods:
```{r}
Dilution.norm.nl <- normalize(Dilution, method = "invariantset")
```

+ Quantile normalization:

```{r}
Dilution.norm.quantile <- normalize(Dilution, method = "quantiles")
```

+ Cyclic loess:
```{r}
Dilution.norm.loess <- normalize(Dilution, method = "loess")
```

+ contrast normalization:
```{r}
Dilution.norm.contrast <- normalize(Dilution,method = "contrast")
```

#### 2.2.3 vsn
*vsn* 整合background correction and normalization
```{r}
library(vsn)
Dil.vsn <- normalize(Dilution, method = 'vsn')
```

### 2.3 Summarization
这是一个将probeset中多个probe的intensity转化为expression value的过程；
同时将`AffyBatch`对象转化为`exprSet`对象。

#### 2.3.1 expresso

```{r}
normalize.methods(Dilution) # 所有normalize的methods
pmcorrect.methods()
bgcorrect.methods()
express.summary.stat.methods()
```

在expresso函数中，可以在arguments中向后声明以上的这些方法。例如：
```{r}
eset <- expresso(Dilution, bgcorrect.method = 'rma', normalize.method = 'constant', pmcorrect.method = "pmonly", summary.method = "avgdiff")
```

上面依次是，background adjustment 使用rma，normalize使用的是scaling，pmcorrect的方法是pmonly，summary的方法是averaging

#### 2.3.2 threestep
区别：expresso不会取log2，threestep会取log2

```{r, eval=FALSE}
library(affyPLM)
eset <- threestep(Dilution, background.method = "IdealMM", normalize.method = "quantile", summary.method = "tukey.biweight")
```

#### 2.3.3 RMA

convolution background correction->quantile normalization->summarizatoin using median polish algorithm

```{r,eval=FALSE}
eset <- rma(Dilution)
```

这个结果已经取过log2了
`justRMA`将ReadAffy和rma函数整合起来了，会节省一些内存

#### 2.3.4 GCRMA

```{r,message=FALSE}
library(gcrma)
Dil.expr <- gcrma(Dilution)
```

#### 2.3.5 affypdnn
```{r,eval=FALSE}
library("affypdnn")
```

### 2.4 Assessing preprocessing methods
如何决定使用何种预处理方法的组合很重要！

```{r,message=FALSE}
library(affycomp)
data("dilution.phenodata")
data("spikein.phenodata")
data("hgu133a.spikein.phenodata")

```

## 3. quality assessment
在分析中可以考虑使用下面的包：
+ two-color platform:`arrayMagic`包
+ Affymetrix: `affyPLM`包,`Simpleaffy`包

```{r,message=FALSE}
library(affy)
library(ALLMLL)
data(MLL.B)
data <- MLL.B[,c(2,1,3:5,14,6,13)]
sampleNames(data) <- letters[1:8]
```

### 3.1 exploratory data analysis

利用灰度图进行探索性分析
```{r}
palette.gray <- c(rep(gray(0:10/10), times = seq(1, 41, by = 4)))
image(data[, 1], transfo = function(x) x, col = palette.gray) # raw intensity
image(data[, 1], col = palette.gray) # log intensity
```

#### 3.1.1 multi-array approches箱线图等
+ 利用boxplot查看芯片质量
```{r,message=FALSE}
library(RColorBrewer)
cols <- brewer.pal(8, "Set1")
boxplot(data, col = cols)

```

+ 利用histogram查看芯片质量
```{r}
hist(data, col = cols, lty = 1, xlab = "Log (base 2) intensities")
legend(12, 1, letters[1:8], lty = 1, col = cols)
```

+ MA plot
```{r}
par(mfrow = c(2,4))
MAplot(data, cex=0.75)
mtext("M", 2, outer = T)
mtext("A", 1, outer = T)
```

那些loess曲线震荡的，或者M值变化波动较大的，都可以被认为是质量不佳的芯片。

### 3.2 (`Simpleaffy`包)Affymetrix quality assessment metrics

qc函数返回：
+ Average Background
+ scale factor: normalize的时候每一个array乘上的乘数;准则是，彼此之间3fold以内
+ Percent present：Percentage probesets
+ 3' to 5' ratios:genechip有许多RNA quality control genes，A ctin和GAPDH，因此这个比例可以作为RNA quality的衡量手段。

```{r,message=FALSE}
library(simpleaffy)
data.qc <- qc(data)
data.qc@average.background  
# average background应该互相可比较，f的值太大

data.qc@scale.factors #scaled factors,f有问题

data.qc@percent.present #极端值都会有很大可能是质量不佳的芯片
ratios(data.qc)[,1:2] # 超过阈值3就会很危险
```

### 3.3 RNA degradation
```{r}
RNAdeg <- AffyRNAdeg(data)
plotAffyRNAdeg(RNAdeg, cols = 1:8)
summaryAffyRNAdeg(RNAdeg)
```

理想状态下斜率应该相似

### 3.4 using packages affyPLM

fitPLM将AffyBatch转化为PLMset，通过建立一个特殊的robust regression
```{r,message=FALSE}
library(affyPLM)
require(affydata)
data(Dilution)
Dilution <- updateObject(Dilution)
Pset <- fitPLM(Dilution)
```

如何诊断呢？
#### 3.4.1 chip pseudo-images

```{r}
image(Pset, which = 2, add.legend = TRUE) # dataset里第2个数据
```

Areas of low weight are greener, high weights (ie weight
of 1) are light grey;

```{r}
options(width=40)
image(Pset,which=2,col=gray(0:25/25),add.legend=TRUE)
image(Pset,which=2,col=gray(25:0/25),add.legend=TRUE)
```

residuals是另一个可以拿来考量的性质；有四种:residuals,positive residuals,negative residuals,sign of residuals
```{r}
# 越红表示越大，白色接近于0，越蓝越低的negative resids
image(Pset, which = 2, type = "resids") 

# postive resids 是红色，其余都是白色
image(Pset, which = 2, type = "pos.resids")#
# negative resids 是蓝色，其余都是白色
image(Pset, which = 2, type = "neg.resids")
# 所有pos都是红色，所有neg都是蓝色，不论大小的差异
image(Pset, which = 2, type = "sign.resids")
```

自定义颜色:
```{r}
image(Pset,which=2,type="resids",col=pseudoPalette(low="darkgreen",high="magenta",mid="lightgrey"),add.legend=TRUE)
image(Pset,which=2,type="pos.resids",col=pseudoPalette(low="yellow",high="darkblue"),add.legend=TRUE)
4
```

#### 3.4.2 RLE: Relative Log Expression (RLE) values.
每一个array上的express vaue 减去对应probeset中所有array处的中位数
```{r}
RLE(Pset, main = "RLE for Dilution dataset")
```
质量差的芯片的特征自然就是：not centered to 0, more spread out

```{r}
RLE(Pset, type = "stats")
```

上面是stats值，若想要返回所有的RLE表达值：
```{r,eval=FALSE}
RLE(Pset, type = 'values')
```

#### 3.4.3 NUSE:Normalized Unscaled Standard Errors
如果一个array上的SE值过高，则显然芯片的质量并不是很高
```{r}
NUSE(Pset, main = "NUSE for Dilution dataset")
NUSE(Pset, type = "stats")
```

The advantage that PLM based assessments have over the Affymetrix quality standards is that they are directly related to the quality of the expression measures produced











 


## 4. check and adjust/remove  the batch effect
### 4.1 `pvca`包

```{r}
library(pvca)
library(golubEsets)
data(Golub_Merge)
pct_threshold <- 0.6
batch.factors <- c("ALL.AML", "BM.PB", "Source")
pvcaObj <- pvcaBatchAssess(Golub_Merge, batch.factors, pct_threshold)
bp <- barplot(pvcaObj$dat,  xlab = "Effects",
       ylab = "Weighted average proportion variance", ylim= c(0,1.1),
       col = c("blue"), las=2, main="PVCA estimation bar chart")

axis(1, at = bp, labels = pvcaObj$label, xlab = "Effects", cex.axis = 0.5, las=2)
values = pvcaObj$dat
new_values = round(values , 3)
text(bp,pvcaObj$dat,labels = new_values, pos=3, cex = 0.8) 

```

#### 4.2 `gPCA`包

```{r}
library(gPCA)
data(caseDat)
batch <- caseDat$batch
data <- caseDat$data
out<-gPCA.batchdetect(x=data,batch=batch,center=TRUE)
out$delta
out$p.val
((out$varPCg1-out$varPCu1)/out$varPCg1)*100
gDist(out)
par(mai=c(0.8,0.8,0.1,0.1),cex=0.8)
PCplot(out,ug="guided",type="1v2")

par(mai=c(0.65,0.65,0.1,0.1),cex=0.8)
PCplot(out,ug="guided",type="comp",npcs=3)
```

若p值显著，则认为存在batch effect



### 4.3 `SVA`包:adjust for the bathc effect using ComBat function(经验贝叶斯方法)
何谓batch effect呢？
可以理解为一个试验中不同样本之间由于不同实验人员操作，或者是使用不同试剂以及环境所导致的差异；这种effect可以通过一些可视化形式来有一个直观的感受。

同样可能存在未知的latent variable,会对结果有一定的影响。
```{r echo=FALSE}
library(sva)
library(bladderbatch)
library(pamr)
library(limma)
data(bladderdata)
```

这批膀胱癌的数据，我们感兴趣的变量是癌症的级别；
```{r}
pheno <- pData(bladderEset)
head(pheno)
edata <- exprs(bladderEset)
```

#### 设计矩阵
full model: adjustment variables and variables of interest
null model: all adjustment variables but not the variabes of interest

接下来定义full model矩阵，这里是只有variables of interest
```{r}
mod <- model.matrix(~as.factor(cancer), data = pheno)
```

而null model应该是只包含adjust variable，因为我们没有其他变量，所以这里只有一个intercept
```{r}
mod0 <- model.matrix(~1, data = pheno)
```

#### `sva` function
首先，估计需要引入的latent factor的个数;
```{r}
n.sv <- num.sv(edata, mod, method = "leek")
n.sv
```

接着，估计surrogate variables:
```{r}
svobj <- sva(edata, mod, mod0, n.sv = n.sv)
str(svobj)
```

其中sv表示的是一个矩阵，它是$57/times2$的矩阵;每一列就是代表一个surrogate variables;

pprob.gam is the posterior probability that each gene is associated with
one or more latent variables . 
pprob.b is the posterior probability that each gene is associated with
the variables of interest
```{r}
dim(svobj$sv)
head(svobj$sv)
summary(svobj$pprob.gam)
summary(svobj$pprob.b)
```

#### adjusting for surrogate variables using the `f.pvalue` function

```{r}
pValues <- f.pvalue(edata, mod, mod0)
qvalues <- p.adjust(pValues, method = "BH")
```

接下来考虑surrogate variables
我们将sv当做adjustment variables同时放入两个模型中
```{r}
modSv <- cbind(mod, svobj$sv)
mod0Sv <- cbind(mod0, svobj$sv)
pValuesSv <- f.pvalue(edata, modSv, mod0Sv)
qvaluesSv <- p.adjust(pValuesSv, method = "BH")
```


#### 结合limma包
```{r}
fit <- lmFit(edata, modSv)
```
We do not include the surrogate variables in the contrasts, since they are only being used to adjust the analysis.

```{r}
contrast.matrix <- cbind("C1"=c(-1,1,0,rep(0,svobj$n.sv)),"C2"=c(0,-1,1,rep(0,svobj$n.sv)),"C3"=c(-1,0,1,rep(0,svobj$n.sv)))
fitContrasts = contrasts.fit(fit,contrast.matrix)
eb <- eBayes(fitContrasts)
topTableF(eb, adjust="BH")
```


#### `combat`函数 adjust for known batches

这里假设数据已经清洗并且normalize了
```{r}
batch <- pheno$batch
modcombat <- model.matrix(~1, data = pheno)
combat_edata = ComBat(dat=edata, batch=batch, mod=modcombat, 
                      par.prior=TRUE, prior.plots=T)
```

上面的输出结果是一个新的表达量矩阵，已经adjust了batch；

```{r}
pValueCombat <- f.pvalue(combat_edata,mod,mod0)
qvaluesCombat <- p.adjust(pValueCombat, method = "BH")
```

#### removing known batch effects with a linear model

```{r, message=FALSE}
modBatch = model.matrix(~as.factor(cancer) + as.factor(batch),data=pheno)
mod0Batch = model.matrix(~as.factor(batch),data=pheno)
pValuesBatch = f.pvalue(edata,modBatch,mod0Batch)
qValuesBatch = p.adjust(pValuesBatch,method="BH")
```

## 5. Aggregate any technical replicates
## 6. check the prepocessing expression values from multiple platform are compatible


## 实践：利用affy包进行preprocessing
```{r}
library(affy)
# background correaction methods
bgcorrect.methods()
# normalize methods
normalize.AffyBatch.methods()
# PM correct methods
pmcorrect.methods()
# summarization methods
express.summary.stat.methods()
```


1.读取路径中的所有cel文件
```{r}
library(affy)
pwd <- "E:/生物统计/meta-analysis/testdata/1332168401_copd_CELfiles/copd_data"
rawdata <- ReadAffy(celfile.path = pwd)
```

2. 预处理：background correction,normalization,probe specific correction,summarization

+ `expresso`: 可以在
```{r}
eset <- expresso(rawdata, bgcorrect.method = 'rma',
                 normalize.method = "qspline",
                 pmcorrect.method = "pmonly",
                 summary.method = "mas")
```

至于存在的方法有
```{r}
bgcorrect.methods()
normalize.methods()
pmcorrect.methods()
express.summary.stat.methods()
```

+ mas 5.0
```{r,eval=FALSE}
eset <- mas5(rawdata)
```

+ li wong MBEI (dchip)
```{r,eval=FALSE}
eset <- expresso(Dilution, normalize.method="invariantset",
                  bg.correct=FALSE,
                  pmcorrect.method="pmonly",summary.method="liwong")
```

+ RMA:Robust Multichip Average

Currently the rma function implements RMA in the following manner
1. Probe specific correction of the PM probes using a model based on observed in-
tensity being the sum of signal and noise
2. Normalization of corrected PM probes using quantile normalization (Bolstad et al.,
2003)
3. Calculation of Expression measure using median polish.

```{r}
eset <- rma(rawdata)
eset@assayData$exprs[1:5,1:5]
```

由上面的输出结果可以看出表达矩阵的列是一个芯片，行是affyID

3. quality control


```{r}
MAplot(rawdata, pairs = T, plot.method = "smoothScatter")
library(affyPLM)
fit<-fitPLM(rawdata)
RLE(fit)
```


3.1 accessing PM and MM Data

```{r}
index <- c(1,2,3,5)
pm(rawdata)[index,1:5]
mm(rawdata)[index,1:5]

```

probenames表示的是探针所属的probe set的编号,一个probe set中可能有多个探针如:
```{r}
unique(probeNames(rawdata))[1:5]
```

提取某一个probe set intensity
```{r}
gn <- geneNames(rawdata)
pm(rawdata, gn[10])[,1:5]
```


3.2 histograms, Images, boxplots

histograms
```{r}
hist(rawdata[,1:2])
```

boxplot
```{r}
boxplot(rawdata,col=1:40)
```


3.3 RNA degration plot

```{r}
deg <- AffyRNAdeg(rawdata)
names(deg)
summaryAffyRNAdeg(deg)
plotAffyRNAdeg(deg)

```


4. Classes: affy中的object类型

4.1 AffyBatch


4.2 ProbeSet
```{r}
gn <- featureNames(Dilution)
ps <- probeset(Dilution, gn[1:2])
```

+ `ps`就成为了一个probeset object,这里是两个probeset object的list
```{r}
class(ps)
class(ps$`100_g_at`)
show(ps[[1]])
```

```{r}

```

5. location to probeset mapping

```{r}
data("SpikeIn")
pms <- pm(SpikeIn)
mms <- mm(SpikeIn)
par(mfrow=c(1,2))
concentration <- matrix(as.numeric(sampleNames(SpikeIn)), 20, 12, byrow = T)
matplot(concentration, pms, log="xy", main = "PM", ylim = c(30,20000))
lines(concentration[1,], apply(pms, 2, mean), lwd = 3)
matplot(concentration, mms, log="xy", main = "MM", ylim = c(30,20000))
lines(concentration[1,], apply(mms, 2, mean), lwd = 3)

```

```{r}
Index <- pmindex(Dilution) # 返回的是一个list，每一个list是一个probe set集
names(Index)[1:2]
Index$`100_g_at`

pmindex(Dilution, genenames = c("1000_at", "1001_at"))
```








## limma包