---
title: "learning bioconductor"
author: "Eric Yang"
documentclass: ctexart
output:
  rticles::ctex:
    fig_caption: yes
    #number_sections: yes
    #toc: yes
classoption: "hyperref,"
---

# learning this book

《Bioinfomatics and computational biology solutions using R and Bioconductor》

## 2. 预处理 High-density Oligonucleotide Arrays

### 2.1 原理与扫盲

+ Affymetrix就是HOA，由于此类芯片有多个probe，因此预处理(preprocessing)显得格外重要；一个gene用11-20个probe来检测

+ PM: 与目标gene的转录子配对，但别的mRNA也可能会与其配对
+ MM：目的在于配对与PM一样的gene

### 2.2 importing probe-level data
+ CEL: import the cel files using `affy`包,转化为`AffyBatch`对象
```{r}
library(affy)

```

+ CDF files: 包含信息->probe属于哪一个probesets，以及哪些是PM和MM

+ AffyBatch对象：一个s4 object，包含有如下slots：
 ++ cdfName: 一个character，包含CDF file的信息
 ++ nrow，ncol：array的维度
 ++ assayData: 包含raw data的object，里面有expression矩阵
 ++ phenoData: 一个AnnotatedDataFrame object,用来储存phenodata的信息

```{r,}
library(affydata)
data(Dilution)

pm(Dilution, '1001_at')[1:3,]

matplot(pm(Dilution, '1001_at'), type = 'l', xlab = "Probe No.", ylab = "PM Probe intensity")

matplot(t(pm(Dilution, '1001_at')), type = 'l', xlab = "Array No.", ylab = "PM Probe intensity")
```

















